臺灣高等法院刑事判決　　　　　　　　　　　　　九十一年度上訴字第三三二號
　　上　訴　人　乙○○　男二十.
　　即　被　告
右上訴人因違反毒品危害防制條例案件，不服臺灣桃園地方法院九十一年度訴字第八
九三號，中華民國九十一年八月九日第一審判決（起訴案號：臺灣桃園地方法院檢察
署九十一年度毒偵字第九九五、一二三一號），提起上訴，本院判決如左：
    主      文
原判決撤銷。
乙○○連續施用第一級毒品，處有期徒刑陸月，如易科罰金，以佰元折算壹日，扣
案之第一級毒品海洛因壹包淨重零點零公克（包裝重零點貳壹公克）沒收銷燬之，
扣案之注射針筒壹支及塑膠管壹條均沒收；又施用第二級毒品，處有期徒刑肆月，如
易科罰金，以佰元折算壹日；應執行有期徒刑捌月，如易科罰金，以佰元折算壹
日，扣案之第一級毒品海洛因壹包淨重零點零公克（包裝重零點貳壹公克）、注射
針筒壹支及塑膠管壹條均沒收銷燬之。
    事      實
一、乙○○前因施用毒品案件，經裁定送觀察、勒戒後，認無繼續施用毒品之傾向，
    經臺灣板橋地方法院檢察署檢察官於民國八十九年五月二十六日，以八十八年度
    毒偵字第二九九三號為不起訴處分確定後，猶不知警惕，竟仍基於施用第一級毒
    品海洛因之概括犯意，於九十年十月間起至九十一年四月二十二日止，連續在其
    租住之桃園縣中壢市○○街二七巷十五號皇家賓館一○一室施用第一級毒品海洛
    因多次；另於九十一年（原判決誤載為九十年）四月二十日某時，在臺北縣中和
    市軍管部通訊營營區附近，施用第二級毒品安非他命一次。迄九十一年四月二十
    三日，乙○○另因搶奪案遭警查獲，於帶同警方前往右開皇家賓館一○一室租住
    處起贓時，乙○○即向職司犯罪偵查之員警自首施用毒品行為，並由警員於該租
    住處起獲第一級毒品海洛因淨重○．○三公克（包裝重○．二一公克），及乙○
    ○所有供施用毒品海洛因所用之器具注射針筒一支、塑膠管一條。乙○○經臺灣
    桃園地方法院以九十年度毒聲字第一○三九號裁定送觀察、勒戒後，認有繼續施
    用毒品傾向。
二、案經桃園縣警察局平鎮分局報告暨由臺灣桃園地方法院檢察署檢察官簽分案件偵
    查起訴。
    理      由
一、被告乙○○經合法傳喚未到庭，惟據被告乙○○於原審及偵查所為供述，分別坦
    承右揭連續施用第一級毒品海洛因及施用第二級毒品安非他命之行為（毒偵字第
    九九五號偵查卷第五頁反面、第六頁、第二一頁反面；原審卷第十八頁），被告
    先後二次採集之尿液，經送驗結果，分別呈嗎啡陽性反應，及呈嗎啡、安非他命
    陽性反應，有桃園縣衛生局不法藥物尿液檢定書及臺灣桃園監獄不法藥物尿液檢
    定書各一紙附卷可稽（毒偵字第九九五號偵查卷第三八頁；毒偵字第一二三一號
    偵查卷）。而被告於九十一年四月二十三日在桃園縣中壢市○○街二七巷十五號
    皇家賓館一○一室租住處為警查獲之粉末，經送法務部調查局鑑驗結果，確屬第
    一級毒品海洛因無訛（淨重○．○三公克，包裝重○．二一公克），有該局鑑定
    通知書一紙在卷足稽（毒偵字第九九五號偵查卷第四六頁），並有被告所有供施
    用毒品海洛因所用之注射針筒一支、塑膠管一條扣案可佐，復有現場照片影本二
    幀在卷可按，足徵被告自白與事實相符。被告右揭連續施用第一級毒品及施用第
    二級毒品之犯罪行為，已足資證明，自應依法論科。
二、查被告乙○○前因施用毒品案件，經依裁定送觀察、勒戒，認無繼續施用毒品傾
    向，經臺灣板橋地方法院檢察署檢察官於八十九年五月二十六日以八十八年度毒
    偵字第二九九三號為不起訴處分確定等情，有該不起訴處分書在卷可憑（毒偵字
    第九九五號偵查卷第三九頁），其於九十年十月間起至九十一年四月二十二日止
    ，連續施用第一級毒品海洛因多次；於九十一年四月二十日左右施用第二級毒品
    安非他命一次，顯係於右揭不起訴處分後，五年內再犯毒品危害防制條例第十條
    第一、二項之罪，且經原審法院以九十年度毒聲字第一○三九號裁定送觀察、勒
    戒後，認有繼續施用毒品傾向，有臺灣桃園看守所附設觀察勒戒處所九十一年五
    月十日桃所澄衛勒字第○三一三號函暨所附之「有無繼續施用毒品傾向證明書」
    一紙在卷可佐（毒偵字第九九五號偵查卷第三六、三七頁）。核被告乙○○所為
    ，其中施用海洛因部分，係犯毒品危害防制條例第十條第一項施用第一級毒品罪
    ，另施用安非他命部分，則係犯同條例第十條第二項施用第二級毒品罪。其持有
    第一級毒品海洛因及第二級毒品安非他命之低度行為，應分別為施用之高度行為
    所吸收，均不另論罪。公訴人雖未於起訴書證據並所犯法條欄內引用毒品危害防
    制條例第十條第二項之條文，惟已於事實欄內論述被告施用第二級毒品安非他命
    之事實，該部分犯罪自屬已經起訴，本院自得予以審究。被告連續多次施用第一
    級毒品海洛因之犯行，時間緊接，方法相同，觸犯構成要件相同之罪名，顯係基
    於概括犯意為之，應依連續犯之規定論以一罪，並依法加重其刑。被告所犯前開
    連續施用第一級毒品罪及施用第二級毒品罪二罪，犯意各別，行為互殊，應予分
    論併罰。又被告係因涉嫌搶奪案件，於帶同警方至其租住處之賓館查贓時，主動
    向職司犯罪偵查之員警自首施用毒品罪，業據證人即警員甲○○於本院調查時到
    庭具結證稱「（為何至賓館）被告沒有帶證件，去賓館主要是要取搶奪的贓物，
    且是被告自己講說他有吸用毒品。被告跟我們說他有吸毒品時，我們並不知道他
    有吸用毒品。」（本院卷第三二頁），並由警員起出海洛因、注射針筒、塑膠管
    可證，雖警訊筆錄內僅載及被告施用海洛因行為，且被告因施用第一級毒品而送
    往勒戒所時，所採集尿液經驗出安非他命陽性反應，該勒戒所據此移送檢察官偵
    查，然被告向警員陳明渠有施用毒品行為，且嗣於檢察官未指明其施用安非他命
    行為時間及地點之情形下，猶於原審法院具體供明該犯罪行為時間及地點，是其
    於自首犯罪後接受裁判之事證，至屬明確，所犯連續施用第一級毒品罪及施用第
    二級毒品罪，均應依法減輕其刑；連續施用第一級毒品罪部分，應先加後減之。
三、原審法院經審理結果，對被告為論罪科刑之判決，固非全屬無見。惟查，原審未
    審酌被告確有自首行為並依法減輕其刑，尚有未洽，被告上訴意旨指摘原審判決
    不當，為有理由，自應由本院將原審判決撤銷並予以改判。爰審酌被告品行、前
    因施用毒品，經觀察、勒戒後，仍不思悔改，再犯本件施用毒品犯行，及其犯罪
    動機、目的、手段及犯罪後態度等一切情狀，分別量處如主文第二項所示之刑並
    定其應執行之刑，及諭知如易科罰金之折算標準。扣案之海洛因一包（淨重○．
    ○三公克，包裝重○．二一公克）為第一級毒品，注射針筒一支、塑膠管一條，
    係被告供施用毒品所用之物，均應依毒品危害防制條例第十八條第一項前段沒收
    銷燬之。
四、被告經合法傳喚無正當理由未到庭，本院爰不待其陳述逕行判決。
據上論斷，應依刑事訴訟法第三百六十九條第一項前段、第三百七十一條、第三百六
十四條、第二百九十九條第一項前段，毒品危害防制條例第十條第一項、第二項、第
十八條第一項前段，刑法第十一條前段、第五十六條、第六十二條前段、第五十一條
第五款、第四十一條第一項、第二項，罰金罰鍰提高標準條例第二條判決如主文。
本案經檢察官吳慎志到庭執行職務
中    華    民    國      九十一      年     十二     月     二十四     日
                            臺灣高等法院刑事第十九庭
                                審判長法  官  許  國  宏
                                      法  官  洪  光  燦
                                      法  官  林  勤  純
右正本證明與原本無異。
如不服關於施用第一級毒品部分之判決應於收受判決後十日內向本院提出上訴書狀，
未附理由時應於提起上訴後十日內向本院補具上訴理由書狀（均應按他造當事人之人
數附繕本）；施用第二級毒品罪部分均不得上訴。
                                      書記官  葉  瑩  庭
中    華    民    國      九十一      年     十二     月     二十四     日
附錄本案論罪科刑法條：
毒品危害防制條例第十條：
施用第一級毒品者，處六月以上五年以下有期徒刑。
施用第二級毒品者，處三年以下有期徒刑。
